臺灣士林地方法院刑事判決　　　　　　　 94年度易字第836號
公　訴　人　臺灣士林地方法院檢察署檢察官
被　　　告　乙○○
選任辯護人　邵華律師
上列被告因誣告案件，經檢察官提起公訴（93年度偵字第4607號）
，本院判決如下：
    主  文
乙○○未指定犯人，而向該管公務員誣告犯罪，處有期徒刑貳月
，如易科罰金，以佰元折算壹日。緩刑貳年。
    事  實
一、乙○○於民國91年2 月16日19時36分，於駕照遭吊扣期間，
    駕駛其所有車號IA-3135 號自用小客車，行經國道一號高速
    公路北向160 公里處，因違規行駛右側路肩，遭內政部警政
    署國道公路警察局第三警察隊值勤員警吳文雄攔停，並以「
    行駛路肩」及「駕照吊扣期間駕車」兩項違規事由，製發公
    警局交字第Z00000000 號內政部警政署國道公路警察局舉發
    違反道路交通管理事件通知單對乙○○為舉發，並請乙○○
    在舉發通知單移送聯之「收受通知聯者簽章」欄簽名表示收
    受，同時扣取IA-3135 號自用小客車行車執照代為保管。詎
    乙○○為規避上開違規罰鍰之繳納，明知其前揭自用小客車
    及行車執照並未遺失，竟於91年2 月17日19時20分，前往臺
    北市政府警察局內湖分局康寧派出所，向值勤員警甲○○謊
    報其前開自用小客車及行車執照於91年2 月8 日14時30分，
    在臺北市○○區○○路4 段153 號路旁一併失竊等語，未指
    定犯人，向受理之員警誣告不特定之人犯竊盜罪。嗣於92年
    12月間，乙○○因上開違規事件向臺北市交通事件裁決所提
    出申訴。臺北市交通事件裁決所轉請國道公路警察局第三警
    察隊查明。經警比對上開通知單移送聯上乙○○之簽名，與
    乙○○在臺北市政府警察局內湖分局康寧派出所報案筆錄、
    臺北市政府警察局交通大隊贓車發還筆錄、贓物認領保管單
    、切結書等上面乙○○之簽名均相符，始查悉上情。
二、案經內政部警政署國道公路警察局第三警察隊報告臺灣士林
    地方法院檢察署檢察官偵查起訴。
    理  由
一、前揭犯罪事實，業據被告於本院審理時坦白認罪，並經證人
    吳文雄於偵訊時證稱（屬被告以外之人於審判外所為之陳述
    ，經公訴人援引為證據方法，本院於準備程序中就證據能力
    詢問被告之意見，被告不爭執證據能力，依刑事訴訟法第15
    9 條之5 第2 項，有證據能力）：公警局交字第Z00000000
    號舉發通知單是伊舉發，舉發時，伊與同事陳俊輝在國道一
    號高速公路北向160 公里處服勤，發現IA-3135 號自用小客
    車行駛路肩，就將其攔下，請女性駕駛拿出證件，該女性駕
    駛就拿出行車執照及身分證，經詢問勤務指揮中心，得知其
    駕駛執照在79年間就被吊銷，乃舉發其無照駕駛及行駛路肩
    ，罰單上是駕駛人本人簽名，當時有核對駕駛人所提出來的
    身分證為駕駛人本人等語屬實（見臺灣士林地方法院檢察署
    93年度偵字第4607號卷【以下簡稱偵卷】第46-48 頁）。另
    據證人甲○○於偵訊（屬被告以外之人於審判外所為之陳述
    ，經公訴人援引為證據方法，本院於準備程序中就證據能力
    詢問被告之意見，被告不爭執證據能力，依刑事訴訟法第
    159 條之5 第2 項，有證據能力）及本院審理時證稱：車號
    IA-3135 號自用小客車報失竊案是伊處理的，乙○○報案時
    曾經製作報案筆錄，筆錄由乙○○本人簽名，伊接受被告報
    案後，有到現場去看，並無被告報案當時精神狀況很差之印
    象等語明確（見偵卷第44頁、本院卷第32-33 頁）。另被告
    於92年2 月16日19時36分許，駕駛IA-3135 自用小客車在國
    道1 號高速公路北向160 公里處遭舉發，其在舉發通知單上
    簽名之字跡，與其遭舉發前、後之自然簽名字跡相同，有內
    政部警政署國道公路警察局Z00000000 號舉發違反道路交通
    管理事件通知單1 張（影本見偵卷第28頁，原本存放於偵卷
    證物袋）、憲兵司令部刑事鑑識中心鑑驗通知書及鑑驗報告
    各1 份（見偵卷第118-122 頁）、臺北市政府警察局北市警
    交大字第ABX069446 號舉發違反道路交通管理事件通知單影
    本（見偵卷第88頁）、臺北市政府警察局北市警交大字第
    ABX416247 號舉發違反道路交通管理事件通知單影本（見偵
    卷第86頁）、臺北市政府警察局內湖分局康寧派出所報案筆
    錄（見偵卷第6 頁）、贓物認領保管單（見偵卷第67頁）、
    臺北市政府警察局交通大隊贓車發還筆錄（見偵卷第7 頁）
    、切結書（見偵卷第68頁）各1 份附卷可證。而舉發時員警
    當場扣留被告之行車執照，此由內政部警政署國道公路警察
    局Z00000000 號舉發違反道路交通管理事件通知單上代保管
    物件欄上記載有「行照」即明。被舉發之駕駛人持有行車執
    照，且舉發通知單係由被告簽名其上，足證被告並無遭到冒
    名之情形。而被告遭舉發之前後各2 張連號舉發通知單，日
    期均記載為91年2 月16日，被舉發人共計5 人，均在其上簽
    名表示確認，此有內政部警政署國道公路警察局第三警察隊
    94年11月3 日公警三交字第0940371858號函所附舉發通知單
    影本4 張附卷可證（見本院卷第23-27 頁）。衡情員警舉發
    當時，倘有誤填舉發日期情形，應不至於連續舉發5 人，均
    未發覺錯誤。據此，被告遭舉發之日應係91年2 月16日無疑
    。而被告於91年2 月16日19時36分許駕駛IA-3135 號車行經
    國道一號高速公路北向160 公里處，因違規遭警攔停舉發，
    並遭扣留行車執照代為保管，此就一般人而言，乃屬悠關個
    人權益之重大事件，事隔1 日當仍印象鮮明深刻。被告竟於
    隔日前往內湖分局康寧派出所，表示其車輛及行照一併於91
    年2 月8 日遺失，此由臺北市政府警察局內湖分局車輛失竊
    證明單之附註欄記載「行照一併遺失」即明（見偵卷第74頁
    ）。被告並於製作報案筆錄時，就其事隔9 天始為報案一節
    解釋稱：「因伊要回南部，所以至今17日才報案」等語，有
    臺北市政府警察局內湖分局康寧派出所報案筆錄可證（見偵
    卷第6 頁），可見被告就失竊日期之指述，應非無意識所為
    。而被告前1 天遭扣留行照，隔日即向警方表示行照於91年
    2 月8 日一併遺失，益見被告有脫免交通違規之行政責任，
    而誣指不特定人犯竊盜罪之意圖。
三、至被告雖曾經有繳納其他交通違規罰鍰之紀錄，此有其提出
    之收據正本2 張、影本4 張及匯款執據1 份附卷可證（正本
    存放於本院卷證物袋，影本見本院卷第63-65 頁）。另被告
    為自由撰稿作家，有相當之收入，有被告提出之名片影本1
    件、上海商業儲蓄銀行外匯定期存款存單影本3 份在卷可查
    （見本院卷第66-67 頁。然而被告未指定犯人之誣告犯行，
    事證相當明確，其雖然身為自由撰稿作家，且資力良好，並
    有繳納其他交通違規罰鍰之紀錄，然此部分事實，與被告是
    否為本件犯行，尚無必然之關聯，無法動搖前揭犯罪事實之
    認定。另被告雖係經警方通知領回車號IA-3135 號失竊車輛
    ，有臺北市政府警察局交通大隊車輛尋獲輸入單1 份（見偵
    卷第73頁）附卷可稽，惟被告所有之IA-3135 號車係於91
    年6 月21日因違規停放在臺北市○○路15號黃線路段，遭拖
    吊至群易金山拖吊放置場，並未有逮捕竊盜犯人之情事，此
    有台北市停車管理處租用民間拖吊車移置妨害交通車輛汽車
    保管通知單1 份可證（置放在偵卷證物袋內）。據此，被告
    所有車號IA-3135 號自用小客車雖經警方以失竊車輛通知領
    回，尚難據此認定該車確有於91年2 月8 日失竊之事實。
四、綜上所述，本件被告坦白認罪，且事證明確，被告犯行，洵
    堪認定。
五、核被告所為，係犯刑法第171 第1 項之未指定犯人誣告罪。
    茲審酌被告為自由撰稿作家，智識程度頗高，有相當之收入
    ，非無能力繳納交通違規罰鍰，竟以向員警謊報車輛及行車
    執照遺失之手段，冀圖規避交通違規行政罰鍰，有使他人受
    刑事追訴之危險，犯行被發覺後，原否認犯行，惟於本院審
    理時，坦白認罪，態度良好等一切情狀，量處如主文所示之
    刑，並諭知易科罰金之折算標準。又被告未曾受有期徒刑以
    上刑之宣告，有臺灣高等法院被告前案紀錄表1 份附卷可證
    ，其因一時失慮，致罹刑章，經此偵審程序，已現悔意，當
    已知所警惕，而無再犯之虞，爰依法為緩刑2 年之宣告，以
    勵自新。
據上論斷，應依刑事訴訟法第299 條第1 項前段，刑法第171 條
第1 項、第41條第1 項前段、第74條第1 款，罰金罰鍰提高標準
條例第1 條前段、第2 條，判決如主文。
本案經檢察官黃德松到庭執行職務。
中　　華　　民　　國　　94　　年　　11　　月　　30　　日
                  刑事第三庭審判長法  官  洪英花
                                  法  官  汪梅芬
                                  法  官  周群翔
以上正本證明與原本無異。
如不服本判決，應於判決送達後10日內，向本院提出上訴狀。
                                  書記官  劉育君
中　　華　　民　　國　　94　　年　　11　　月　　30　　日
附錄本案論罪科刑法條全文：
刑法第171條第1項：
未指定犯人，而向該管公務員誣告犯罪者，處1 年以下有期徒刑
、拘役或3 百元以下罰金。
